臺灣臺北地方法院刑事判決　　　　　　　98年度訴字第1720號
公　訴　人　臺灣臺北地方法院檢察署檢察官
被　　　告　吳雅莉
上列被告因偽造文書等案件，經檢察官提起公訴（98年度偵緝字
第1553號、第1554號、98年度偵字第22557號），本院判決如下
：
    主  文
吳雅莉所犯如附表二所示之罪，各處如附表二宣告刑欄所示之刑
。應執行有期徒刑壹年貳月，如易科罰金，以銀元佰元即新臺
幣玖佰元折算壹日。緩刑伍年。
    事  實
一、吳雅莉於民國93年11月5日在其臺北市○○區○○街80巷23
    號3樓號住處，以其胞姐吳曼莉名義自任會首，邀集包括莊
    淑美（以女兒丁雅琪名義參加）、李春梅（以自己名義參加
    2會、以王大偉名義參加1會）等人為會員而成立如附表一所
    示編號甲之民間互助會（下稱甲會）。吳雅莉並邀集楊淑美
    參加會首魏黃秀錦召集之附表一編號乙之互助會（下稱乙會
    ）；另邀楊淑美（以林秀瓊、林秀玲、林秀珠、林秀玉名義
    各參加1會）參加會首魏黃秀錦召集之附表一編號丙之互助
    會（下稱丙會）。詎於會期進行中，吳雅莉見會員多彼此互
    不相識，復無暇親自參與競標，認有機可趁，即基於行使偽
    造準私文書、意圖為自己不法所有之犯意，先後於如附表二
    編號1至7所示時間，在各開標地點，冒用各該被冒標人之名
    義，在互助會標單上偽造彼等之署押及標息後，持以競標而
    行使之，足生損害於各該被冒標之會員及其他活會會員，得
    標後或向當次尚屬活會之會員佯稱是該名被冒標會員得標，
    對於被冒標會員則佯稱是他人得標云云，而向渠等收取會款
    ，使當次尚屬活會之會員不疑有詐而支付會款，並因此冒標
    詐得如附表二各編號所示共計新臺幣（下同）1,308,000元
    之會款。
二、案經楊淑美、莊淑美、李春梅告訴及臺北市政府警察局萬華
    分局報告臺灣臺北地方法院檢察署檢察官偵查起訴。
    理  由
壹、程序部分
    按被告以外之人於審判外之言詞或書面陳述，除法律有規定
    者外，不得作為證據；又被告以外之人於審判外之陳述，雖
    不符合同法第159條之1至第159條之4之規定，但經當事人於
    審判程序同意作為證據，法院審酌該言詞陳述或書面陳述作
    成時之情況，認為適當者，亦得為證據。刑事訴訟法第159
    條第1項及第159條之5第1項分別定有明文。本案當事人就下
    述證據方法之證據能力，於言詞辯論終結前均同意作為證據
    ，而經本院審酌各該證據方法之作成時，並無其他不法之情
    狀，均適宜為本案之證據，依刑事訴訟法第159條之5之規定
    ，有證據能力。
貳、有罪部分
一、認定犯罪事實所憑證據及理由：
    上揭犯罪事實，業據被告吳雅莉於本院審理時坦承不諱，核
    與證人即活會會員楊淑美（甲會參加4會、乙會1會、丙會以
    林秀瓊、林秀玲、林秀珠、林秀玉名義參加，共4會）、莊
    淑美（甲會以丁雅祺名義參加1會）、李秋梅（甲會以自己
    名義參加2會、以王大偉名義參加1會、乙會參加1會）於偵
    查中之證述相符，復有互助會會單影本3份（97年度發查字
    第3757號卷第21頁、本院卷二第23、26頁）在卷可稽，足徵
    被告之自白與事實相符。又會首愈早冒標，因活會會員愈多
    ，所詐取之金額愈多，反之，所取得之金額愈少。是本件附
    表二編號4至7部分之犯行，因被告就冒標之確切月份或標息
    已不復記憶，而會員亦不知被告係何時冒標，是無從證明被
    告冒標之確切時間或標息，本於「罪證有疑，利於被告」原
    則，本院自應為有利於被告之認定，以該期間之末期推算冒
    標之時間或以最高標息計算。綜上，本件事證明確，被告犯
    行，洵堪認定，應依法論科。
二、論罪科刑理由：
  (一)被告為如附表二編號1所示之犯行後，刑法業於94年2月2日
    修正公佈，並自95年7月1日起施行。按行為後法律有變更者
    ，適用行為時之法律，但行為後之法律有利於行為人者，適
    用最有利於行為人之法律，修正後刑法第2條第1項定有明文
    。此條規定係規範行為後法律變更所生新舊法律比較適用之
    準據法，本身尚無新舊法比較之問題，於新法施行後，應一
    律適用新法第2條第1項之規定，為「從舊從輕」之比較。經
    查：修正前刑法第339條第1項之法定刑罰金部分，依修正前
    刑法第33條第5款規定：「罰金：（銀元）一元以上」，而
    銀元與新臺幣間之折算，依現行法規所定貨幣單位折算新臺
    幣條例規定，以銀元一元折算新臺幣三元；修正後第33 條
    第5款則規定：「罰金：新臺幣一千元以上，以百元計算之
    」，經比較新舊法之規定，修正後刑法第33條第5款所定罰
    金之最低數額已經提高，自以修正前刑法第33條第5款之規
    定較有利於被告。
  (二)按民間互助會中之已得標會員，依據其與會首間之契約，無
    論何人得標，均有按期繳交會款之義務，故會首藉他人名義
    實由己參加該互助會並得標，其詐欺所得之款，應僅限於未
    得標會員繳納之會款。查本件互助會之標單，僅須記載姓名
    及一定金額之標息，第三人僅憑標單之內容觀之，尚不能明
    瞭其用意何在，須依該互助會之約定始足以表示該金額係標
    取會款之利息，該姓名係標取會款之會員，而足以表示參與
    競標互助會會款之一定用意之證明，而屬刑法第220條第1項
    以文書論之準文書。核被告就如附表二編號1號所為，係犯
    修正前刑法第220條、第216條、第210條之行使偽造準私文
    書罪、第339條第1項之詐欺取財罪；如附表二編號2至8號所
    為，均係犯刑法第220條第1項、第216條、第10條之行使偽
    造準私文書罪及第339條第1項之詐欺取財罪。又其所為偽造
    署押之行為，為偽造準私文書之階段行為，而偽造準私文書
    之低度行為，復為行使之高度行為所吸收，均不另論偽造署
    押、偽造準私文書罪。被告每次冒標後向活會會員收取會款
    ，均係以一詐欺行為同時詐騙數活會會員，係以一行為觸犯
    數同種罪名，為想像競合犯，應依刑法第55條之規定，從一
    重論以詐欺取財罪。被告偽造標單參與投標，實施詐欺取財
    行為，其行為在客觀上已有局部之重合，且其行為之重合時
    點，依社會一般通念，均係在該行為之著手階段，自可認被
    告前開所為，係基於同一犯罪故意，而實行一個犯罪行為，
    核屬一行為觸犯行使偽造準私文書、詐欺取財等數罪名，為
    想像競合犯，應依刑法第55條之規定，從一重以行使偽造準
    私文書之一罪處斷。而附表二所示共7次之行使偽造準私文
    書罪，被告於各該次的冒標行為，犯意個別，犯意各別，行
    為互殊，應分論併罰之。
  (三)爰審酌被告冒用活會會員名義參與競標互助會並收取會款，
    對活會會員財產權侵害甚鉅，然被告前未曾受有期徒刑以上
    刑之宣告，有臺灣高等法院被告全國前案紀錄表在卷可按，
    且於本院審理時坦承犯行，並與告訴人李春梅、莊淑美、莊
    世賢達成和解，有和解書3份在卷可稽（本院卷2第47-49頁
    ），兼審酌被告之品行、犯罪動機、目的、手段、生活狀況
    、智識程度、被害人受詐欺之金額等一切情狀，分別量處如
    附表二編號1至編號7「宣告刑」欄所示之刑。
  (四)又被告犯如附表二編號1所示之犯行後，刑法第41條第1項前
    段關於易科罰金折算標準之規定，由「犯最重本刑為5年以
    下有期徒刑以下之刑之罪，而受6個月以下有期徒刑或拘役
    之宣告，因身體、教育、職業、家庭之關係或其他正當事由
    ，執行顯有困難者，得以1元以上3元以下折算1日，易科罰
    金」，修正為「犯最重本刑為5年以下有期徒刑以下之刑之
    罪，而受6個月以下有期徒刑或拘役之宣告者，得以新臺幣
    1,000元、2,000元或3,000元折算1日，易科罰金」，相較之
    下，應以修正前之規定較有利於受刑人。是應適用修正前之
    刑法第41條第1項前段之規定，諭知易科罰金之折算標準。
    被告犯附表二編號2至7號所示犯行部分，則應依修正後之刑
    法第41條第1項前段諭知易科罰金之折算標準。又被告所為
    如附表二編號1、4、5至7號所示犯行之犯罪時間，均係在96
    年4月24日以前，且合於中華民國九十六年罪犯減刑條例之
    減刑條件，爰依該條例第2條第1項第3款之規定，減其刑期
    至二分之一。另依修正前刑法第51條第5款規定：「宣告多
    數有期徒刑者，於各刑中之最長期以上，各刑合併之刑期以
    下，定其刑期。但不得逾二十年」，修正後刑法第51條第5
    款規定：「宣告多數有期徒刑者，於各刑中之最長期以上，
    各刑合併之刑期以下，定其刑期。但不得逾三十年」。經比
    較結果，顯以修正前刑法第51條第5款規定較有利於被告。
    又依刑法施行法第3之1條第3項規定，於94年1月7日刑法修
    正施行前犯併合處罰數罪中之一罪，且該數罪均符合第41條
    第1項得易科罰金之規定者，應適用90年1月4日0修正之刑法
    第41條第2項規定，即均可易科罰金。從而，依刑法第2條第
    1項前段及刑法施行法第3條之1第3項、上開條例第11條規定
    ，本案附表二編號1、4、5至7號部分減刑後之刑度與附表二
    編號2、3號所示之宣告刑，應依修正前之刑法第41條、第51
    條第5款之規定，定應執行之刑及易科罰之金折算標準。
  (五)至於被告所偽造之標單及其上偽造之署押，雖分別係被告所
    有供犯罪所用之物及偽造之署押，均未扣案，且歷時已久，
    衡情一般互助會開標宣布得標人後，均會將無用之投標單當
    廢紙丟棄，並不會特意留下，更況此係被告冒標之證據，未
    免遭人察覺，更無留存之理，是可認均遭被告丟棄而滅失，
    故不予沒收之宣告，附此敘明。
  (六)末查：被告前未曾因故意犯罪受有期徒刑以上刑之宣告，有
    本院被告前案紀錄表在卷可憑，其歷此偵審程序及刑之宣告
    後，應知警惕，當無再犯之虞，且被告業已與告訴人李春梅
    、莊淑美、莊世賢和解，業如前述，且告訴人莊世賢、莊淑
    美、李春梅均稱被告於簽和解書後，尚有繼續還款，倘令其
    入獄服刑，勢必無法再依和解內容履行，故本院認就被告所
    宣告之刑以暫不執行為適當，爰併依刑法第74條第1項第1款
    規定，併予宣告緩刑5年，以勵自新。
參、不另為無罪諭知部分：
一、公訴意旨另以：被告吳雅莉於93年11月5日至96年3月10日期
    間，先後在其上開住處，以其及吳曼莉名義自任會首，邀集
    會員成立如附表一所示編號甲、丁、戊共3組民間互助會，
    其中甲會係召集楊淑美（以吳太太、陳先生、陳小姐、林先
    生名義各參加1會）等人而成立；丁會則係召集楊淑美（以
    吳小姐、林小姐、楊小姐、楊淑美、吳先生、吳太太、陳先
    生、陳小姐、林先生、林太太名義各參加1會、以林秀珠名
    義參加2會）、莊世賢（以鄭玉招名義參加1會）、李春梅（
    以李春梅、侯大偉、李宗昌名義各參加1會）等人而成立；
    戊會則係召集楊淑美（參加2會）、林益源（參加2會）、林
    秀玲（參加2會）、林秀珠（參加2會）、林秀瓊（參加2會
    ）、林秀玉（參加2會）、莊世賢（參加2會）、莊淑美（以
    丁盈仁名義參加1會）、陳秋日（以陳秋日、陳秋貴、陳姵
    璇名義各參加1會）、李春梅（以李春梅、侯大偉、李宗昌
    、林君萍名義各參加1會）等人而成立。吳雅莉並邀李春梅
    參加魏黃秀錦擔任會首之乙會，另邀楊淑美（以林秀瓊、林
    秀玲、林秀珠、林秀玉名義各參加1會）參加魏黃秀錦擔任
    會首之丙會。詎於會期進行中，吳雅莉見會員多彼此互不相
    識，復無暇親自參與競標，認有機可乘，即基於行使偽造準
    私文書、意圖為自己不法之所有，先後於如附表三各編號所
    示時間，在各開標地點，冒用各該被冒標人之名義，在互助
    會標單上偽造彼等之署押及標息後，持以競標而行使之，足
    生損害於各該被冒標之會員及其他活會會員，得標後或向當
    次尚屬活會之會員佯稱是該名被冒標會員得標，對於被冒標
    會員則佯稱是他人得標云云，而向渠等收取會款，使當次尚
    屬活會會員不疑有詐而支付會款，因認被告涉犯刑法第216
    條、第220條第1項、第210條之行使偽造準私文書罪及同法
    第339條第1項之詐欺取財罪嫌云云。
二、按犯罪事實應依證據認定之，無證據不得認定犯罪事實，又
    不能證明被告犯罪或其行為不罰者，應諭知無罪之判決，刑
    事訴訟法第154條第2項、第301條第1項分別定有明文。又刑
    事訴訟法第161條第1項規定：檢察官就被告犯罪事實，應負
    舉證責任，並指出證明之方法。因此，檢察官對於起訴之犯
    罪事實，應負提出證據及說服之實質舉證責任。倘其所提出
    之證據，不足為被告有罪之積極證明，或其指出證明之方法
    ，無從說服法院以形成被告有罪之心證，基於無罪推定之原
    則，自應為被告無罪判決之諭知，最高法院92年臺上字第12
    8號判例可資參照。又按告訴人之告訴，係以使被告受刑事
    訴追為目的，是其陳述是否與事實相符，仍應調查其他證據
    以資審認；又被害人之陳述如無瑕疵，且就其他方面調查又
    與事實相符，固足採為科刑之基礎，倘其陳述尚有瑕疵，而
    在未究明前，遽採為論罪科刑之根據，即難認為適法，最高
    法院52年臺上字第1300、61年臺上字第3099號著有判例意旨
    可資參照。復按「檢察官代表國家提起公訴，依檢察一體原
    則，到庭實行公訴之檢察官如發現起訴書認事用法有明顯錯
    誤，固得本於自己確信之法律見解，於論告時變更起訴之法
    條，或另為其他適當之主張。然刑事訴訟之審判，係採彈劾
    主義，亦即不告不理原則，法院對於被告之行為，應受審判
    之對象（範圍），乃指起訴書（或自訴狀）所記載之被告『
    犯罪事實』（包括與之有連續犯、想像競合犯、牽連犯等具
    有同一案件關係之犯罪事實）而言。起訴係一種訴訟上之請
    求，犯罪已經起訴，產生訴訟繫屬及訴訟關係，法院即有審
    判之權利及義務。是以若起訴書犯罪事實欄內，對此項行為
    已予以記載，即為法院應予審判之對象。審判之事實範圍，
    既以起訴之事實（包括擴張之事實）為範圍，如事實已經起
    訴而未予裁判，自屬違背法令，此觀刑事訴訟法第379條第
    12款規定自明。訴經提起後，於符合同法第265條之規定，
    固許檢察官得為訴之追加，但仍以舊訴之存在為前提；必要
    時，檢察官亦得依同法第26 9條規定，以『撤回書』敘述理
    由請求撤回起訴；惟單一案件之事實，僅就一部分事實撤回
    起訴，基於審判不可分之關係，並不生撤回效力，而犯罪事
    實之一部減縮（即起訴事實大於判決事實），應分別情形於
    理由內為說明，刑事訴訟法對此尚無所謂擬制撤回起訴之規
    定。又本法亦無如民事訴訟法設有訴之變更之規定，得許檢
    察官就其所起訴之被告或犯罪事實加以變更，其聲請變更，
    除係具有另一訴訟之情形，應分別辦理外，並不生訴訟法上
    之效力，法院自不受其拘束。司法審判實務中，到庭實行公
    訴之檢察官於其提出之「論告書」或於言詞辯論時所為之主
    張或陳述，常有與起訴書所載犯罪事實不盡相同之情形。於
    此，應先究明其論告時之所述，究屬訴之追加、撤回或變更
    範疇，抑或原本係屬於起訴效力所及之他部事實之擴張、或
    起訴事實之一部減縮，而異其處理方式（如屬後者事實之擴
    張、減縮，應僅在促使法院之注意，非屬訴訟上之請求）。
    除撤回起訴已生效力，其訴訟關係已不存在，法院無從加以
    裁判外，其他各種情形，法院自不得僅就檢察官論告時所陳
    述或主張之事實為裁判，而置原起訴事實於不顧。」，復經
    最高法院著有95年度臺上字第2633號判決可資查考（最高法
    院95年度臺上字第6224、6646號判決要旨同）。
三、本件公訴人認被告涉有上開罪嫌，無非係以告訴人楊淑美、
    李春煤、莊世賢、陳秋日之證述為其主要論罪依據。訊據被
    告堅決否認上開犯行，辯稱：96年11月停會後，甲會還有剩
    餘4個活會，就是楊淑美的4會，伊未冒標該4會；另外停會
    時，丁會還有17個會未進行，戊會才剛開始，如果去冒標，
    利息太高，實得之金額太少，故伊未冒標告訴人楊淑美、李
    春梅、莊世賢之活會，另外乙會部分，伊在96年7月10日以
    李秋梅名義去投標時，有經過李秋梅同意，並非冒標，又丙
    會部分，楊淑美所參加之4會，伊僅冒標2會，其他2會應該
    還是活會等語。經查：
  (一)附表三編號1至4號認定被告冒標甲會會員楊淑美之4個會份
    部分，告訴人楊淑美於偵查中證稱：「（吳雅莉的詐欺方式
    ?）我們跟她的會，她冒我們的名字標會，但錢沒有給我們
    。」、「93年11月5日我以26.2728.29四會都是我的，我都
    沒有標，我有投標都標不到，我的還是活會」、「（你這4
    會是否要放到最後標）是」、「之前標的人都有拿到錢，到
    我要去標得時候就沒了，所以我都沒有拿到錢…」等語，然
    於本院準備程序中則陳稱：「（你四個會被告有沒有冒標？
    ）我不知道。」、「（確定是最後四會？）對。」、「（還
    沒有輪到你標？）我還沒有標到。」、「（這四會被告沒有
    冒你的名字標？）他有沒有標我不知道。」、「（最後四會
    有沒有證據可以提出被告有冒標？）沒有，我不知道他有沒
    有標。」等語，顯然告訴人於偵查中所稱「冒標」，係指其
    參加之4個會份尚未得標，該互助會即提前終止致其無法再
    參與競標取得會款，至被告究竟由無偽造標單冒用其名義投
    標其並不知情，且公訴意旨此部分起訴之犯罪事實，除證人
    之單一證詞外，並無其他積極之證據足以佐證，是應認被告
    辯稱該4會於停會時仍係活會無冒標之情形等語，堪以採信
    。
  (二)附表三編號5至28號認定被告冒標丁會、戊會之會員即告訴
    人楊淑美、李春梅、莊淑美莊世賢、陳秋日之會份部分，觀
    諸證人楊淑美於偵查中證稱：「…96年3月10日61會我有12
    會，以楊淑美2會、林益源2會、林秀玲2會、林秀珠2會、林
    秀瓊2會、林秀玉2會，都是我在付錢，都是活會，我有投標
    但都標不到，這個會吳雅莉欠我132萬元。94年11月10日的
    會，我以19至30號都是我的會，一個月一萬元，全是活會，
    我去標也標不到，吳雅莉共欠我312萬元」等語；莊淑美則
    於偵查中證稱：「我另還有參加96年3月份61會，我以子兒
    子丁盈仁名義參加的，一個月1萬元，我還是活會，這個會
    到96年11月10日只開標10次而已，後來她就跑了」等語；證
    人陳秋日則於偵查中證稱：「（吳雅莉的詐欺方式?）我們
    跟她的會，她冒我們的名字標會，但錢沒有給我們。」、「
    （如何知道被冒標?）我要去標會，但吳雅莉都說別人標走
    了，結果是我和我女兒名下的會也被冒標走。」、「我以女
    兒陳姵璇名義參加一會，我自己一會，陳秋貴一會，在96年
    3月10日參加，我都是活會，我去都已開標了，吳雅莉共欠
    我33萬元」等語（97偵2179號卷第40頁、98偵緝字第1553號
    卷第31頁）、證人李春梅於偵查中證稱：「96年的會以我以
    李春梅、侯大偉、李宗昌、林君萍名義參加四會，都是我付
    錢，四會都是活會」、「（提示97偵2179號第26頁即丁會會
    單）我以侯大偉、李春梅、李宗昌參加三會，一個月繳三萬
    元，我有寫標單但都沒有標到，吳雅莉都跟我說是被別人標
    走了。」等語；證人莊世賢於偵查中證述：「94年11月10日
    我以鄭玉昭名義跟會，我有去投標但都被開走了，我都有繳
    匯款給吳雅莉，我的會還是活會，他共欠我30萬元。另還有
    96年3月10日我以自己名義參加2會，我也是活會，我去投標
    但都已開標，吳雅莉說我太慢了」等語，又依卷附之會單所
    示，丁會、戊會於96年11月份停會時，本即分別有17期及51
    期標會尚未進行，而上開證人李春梅、陳秋日、莊淑美等人
    所述，亦均僅證稱被告召集之丁會、戊會於96年11月停會時
    ，渠等均為尚未得標之會員，不知被告有無冒用其名義投標
    乙情，並未證述其有實際見聞或提出載有其已得標之互助會
    單可證明被告確有冒標之行為，是由上開證人之證述，尚無
    從認定被告就此部分有冒用其名義投標之情形。
  (三)附表3編號29號部分，證人即告訴人李春梅於本院審理時證
    稱：「（你之前在偵查中說魏黃秀錦的會有一個會是被吳雅
    莉冒標，究竟該會你有無同意借被告吳雅莉標？）有，我有
    同意。」、「（為何你之前說被冒標？我沒有說，我不知道
    為何筆錄這麼記載。）」、「（【提示98偵緝1553卷第31-3
    2 頁】為何你在偵查中如此說？）吳雅莉有跟我說要借標，
    我說好，這個會先借她，魏黃秀錦有起二個互助會，借標那
    個是比較早的會，吳雅莉說後面起的那個互助會會標來還我
    。我當初在偵查時就說我有同意吳雅莉標，我沒有說過她冒
    標。」、「（吳雅莉是何時跟你說的？）是在標之前跟我說
    的。」、「（她跟你說了之後，多久去標？）我自己去標，
    收到的錢給吳雅莉拿，這樣就算借給她。」等語，核與被告
    上開所辯相符，則李春梅既係自己參與競標，並將標得之會
    款借予被告使用，縱被告事後未返還該借款，亦僅屬民事債
    務糾葛，尚難認被告有何偽造標單參與投標之行使偽造準私
    文書或詐欺之犯行。
  (四)附表3編號30、31號部分，證人楊淑美、林秀珠雖均證稱，
    其受被告之邀參加會首魏黃秀錦召集之丙會，魏黃秀錦告訴
    伊，被告將伊的會標走了。被告倒會之後，魏黃秀錦也跟著
    倒會了等語，然依證人林秀珠、楊淑美上開所述，渠等均未
    實際目睹被告填製偽造之標單冒標其會份之行為，而魏黃秀
    錦於本院審理中經傳喚亦未到庭，則被告是否確有此部分之
    偽造文書及詐欺犯行，尚有合理之懷疑，且公訴意旨此部分
    起訴之犯罪事實，除上開證人之證詞外，並無其他積極之證
    據足以佐證，自無從認定被告有此部分之犯行。
四、綜上各節，公訴人所提出之證據，尚無從證明被告於如附表
    三所示各該日期有偽造標單投標並向會員詐取款項之犯行，
    且蒞庭之公訴人業於99年10月5日本院審理時雖提出補充理
    由書，限縮起訴範圍而排除附表三編號1至28、30、31號所
    示之事實，是此部分顯無從證明被告犯罪，揆之前開說明，
    本院就此部分本應為被告無罪判決之諭知，然因公訴人認此
    部分與前開論罪科刑部分為一罪關係（見本院99年10月5日
    準備程序筆錄第5頁），就此部分爰不另為無罪判決之諭知
    ，附此敘明。
據上論斷，應依刑事訴訟法第299條第1項前段，刑法第2條第1項
、第220條第1項、第216條、第210條、第339條第1項、第55條、
第74條第1項第1款，修正前刑法第41條第1項前段、第2項、第51
條第5款，中華民國九十六年罪犯減刑條例第2條第1項第3款、第
7條、第9條、第11條，刑法施行法第1條之1第1項、第2項前段、
第3條之1第3項，修正前罰金罰鍰提高標準條例第2條，現行法規
所定貨幣單位折算新臺幣條例第2條，判決如主文。
本案經檢察官郭力菁到庭執行職務。
中    華    民    國    100    年    4    月    22    日
                  刑事第十五庭  審判長法  官  廖紋妤
                                      法  官  李小芬
                                      法  官  莊書雯
上正本證明與原本無異。
如不服本判決應於收受送達後10日內向本院提出上訴書狀，並應
敘述具體理由；其未敘述上訴理由者，應於上訴期間屆滿後20日
內向本院補提理由書（均須按他造當事人之人數附繕本）「切勿
逕送上級法院」。告訴人或被害人如對於本判決不服者，應具備
理由請求檢察官上訴，其上訴期間之計算係以檢察官收受判決正
本之日期為準。
                                      書記官  葉宜玲
中    華    民    國   100    年    4     月    22    日
中華民國刑法第216條
（行使偽造變造或登載不實之文書罪）
行使第 210 條至第 215 條之文書者，依偽造、變造文書或登載
不實事項或使登載不實事項之規定處斷。
中華民國刑法第210條
（偽造變造私文書罪）
偽造、變造私文書，足以生損害於公眾或他人者，處 5 年以下
有期徒刑。
中華民國刑法第339條
（普通詐欺罪）
意圖為自己或第三人不法之所有，以詐術使人將本人或第三人之
物交付者，處 5 年以下有期徒刑、拘役或科或併科 1 千元以下
罰金。
以前項方法得財產上不法之利益或使第三人得之者，亦同。
前二項之未遂犯罰之。
附表一：
 ┌──┬────────┬────┬────┬─────────────┐
 │編號│會期            │會員數  │每期會款│備註                      │
 │    │                │        │；底標  │                          │
 ├──┼────────┼────┼────┼─────────────┤
 │甲  │自93年11月5日起 │41（連同│10,000元│每月5日下午1時整開標；參加│
 │    │至97年3月5日止  │會首）  │；1,000 │兩會以上者，需過半數方可再│
 │    │                │        │元      │標；開標地點在臺北市萬華區│
 │    │                │        │        │寶興街80巷23 號3樓。      │
 ├──┼────────┼────┼────┼─────────────┤
 │乙  │自93年10月10日起│61（連同│10,000元│每月10日下午1時整在會首魏 │
 │    │                │會首）  │；1,200 │黃秀錦住處開標；本會於95年│
 │    │                │        │元      │起加標3次（4月25日、8月25 │
 │    │                │        │        │日、12月25 日）。         │
 ├──┼────────┼────┼────┼─────────────┤
 │丙  │自95年4月10日起 │57（連同│10,000元│每月10日下午1時整在會首魏 │
 │    │                │會首）  │；1200元│黃秀錦住處開標。          │
 ├──┼────────┼────┼────┼─────────────┤
 │丁  │自94年11月10日起│41（連同│10000 元│每月10日下午1時整開標；參 │
 │    │至98年3月10 日止│會首）  │；1000元│加兩會以上者，需過半數方可│
 │    │                │        │        │再標；開標地點在臺北市萬華│
 │    │                │        │        │區○○街80 巷23號3樓。    │
 ├──┼────────┼────┼────┼─────────────┤
 │戊  │自96年3月10日起 │61（連同│10000 元│每月10日下午2時整開標；本 │
 │    │至99年12月25 日 │會首）  │；1200元│會於96年6月25日起加標，每 │
 │    │止              │        │        │逢3、6、9、12 月之25日加標│
 │    │                │        │        │1次；參加兩會以上者，需過 │
 │    │                │        │        │半數方可再標；開標地點在臺│
 │    │                │        │        │北市○○區○○街122號。   │
 │    │                │        │        │                          │
 └──┴────────┴────┴────┴─────────────┘
附表二：
 ┌──┬────┬─────┬─────┬──┬───────┬──────────┐
 │編號│冒標會別│冒標會期  │冒標之名義│標息│詐得會款（元）│宣告刑              │
 ├──┼────┼─────┼─────┼──┼───────┼──────────┤
 │ 一 │甲會    │94.4.5    │第4號王大 │3000│（10,000-3,000│吳雅莉行使偽造準私文│
 │    │        │          │偉（該會實│    │）×36＝252,00│書，足以生損害於他人│
 │    │        │          │際為李春梅│    │0             │，處有期徒刑肆月，如│
 │    │        │          │所參加）  │    │              │易科罰金，以銀元參佰│
 │    │        │          │          │    │              │元即新臺幣玖佰元折算│
 │    │        │          │          │    │              │壹日，減為有期徒刑貳│
 │    │        │          │          │    │              │月，如易科罰金，以銀│
 │    │        │          │          │    │              │元參佰元即新臺幣玖佰│
 │    │        │          │          │    │              │元折算壹日。        │
 ├──┼────┼─────┼─────┼──┼───────┼──────────┤
 │ 二 │甲會    │96.7.5    │第5號李春 │1700│（10,000-1,700│吳雅莉行使偽造準私文│
 │    │        │          │梅        │    │）×11＝91,300│書，足以生損害於他人│
 │    │        │          │          │    │              │，處有期徒刑參月，如│
 │    │        │          │          │    │              │易科罰金，以新臺幣壹│
 │    │        │          │          │    │              │仟元折算壹日。      │
 ├──┼────┼─────┼─────┼──┼───────┼──────────┤
 │ 三 │甲會    │ 96.9.5   │第22號李春│2200│（10,000-2,200│吳雅莉行使偽造準私文│
 │    │        │          │梅        │    │）×10＝78,000│書，足以生損害於他人│
 │    │        │          │          │    │              │，處有期徒刑參月，如│
 │    │        │          │          │    │              │易科罰金，以新臺幣壹│
 │    │        │          │          │    │              │仟元折算壹日。      │
 ├──┼────┼─────┼─────┼──┼───────┼──────────┤
 │ 四 │甲會    │ 96.1.5   │第35號丁雅│不詳│（10,000-3,600│吳雅莉行使偽造準私文│
 │    │        │          │琪（該會實│    │）×16＝102,40│書，足以生損害於他人│
 │    │        │          │際為莊淑美│    │0             │，處有期徒刑參月，如│
 │    │        │          │所參加）  │    │按：依卷內證人│易科罰金，以新臺幣壹│
 │    │        │          │          │    │所提出之互助會│仟元折算壹日，減為有│
 │    │        │          │          │    │會單，均無從證│期徒刑壹月拾伍日，如│
 │    │        │          │          │    │明當次標息為何│易科罰金，以新臺幣壹│
 │    │        │          │          │    │，自應為有利於│仟元折算壹日。      │
 │    │        │          │          │    │被告之認定，依│                    │
 │    │        │          │          │    │最高標息計算，│                    │
 │    │        │          │          │    │而此以告訴人楊│                    │
 │    │        │          │          │    │淑美提出之會單│                    │
 │    │        │          │          │    │上所載標息3600│                    │
 │    │        │          │          │    │元（即第6會王 │                    │
 │    │        │          │          │    │玉芬於95年4月5│                    │
 │    │        │          │          │    │日得標之標息）│                    │
 │    │        │          │          │    │為最高，自應以│                    │
 │    │        │          │          │    │該3600元為本次│                    │
 │    │        │          │          │    │標息之計算。  │                    │
 ├──┼────┼─────┼─────┼──┼───────┼──────────┤
 │ 五 │乙會    │95年間(按 │第12號楊淑│不詳│（10,000 -3,60│吳雅莉行使偽造準私文│
 │    │        │：本院以有│美        │    │0）×32＝204,8│書，足以生損害於他人│
 │    │        │利於被告之│          │    │00元          │，處有期徒刑肆月，如│
 │    │        │認定，即以│          │    │按：依卷內證人│易科罰金，以新臺幣壹│
 │    │        │95年12月10│          │    │所提出之互助會│仟元折算壹日，減為有│
 │    │        │日為此次冒│          │    │會單，均無從證│期徒刑貳月，如易科罰│
 │    │        │標日期)   │          │    │明當次標息為何│金，以新臺幣壹仟元折│
 │    │        │          │          │    │，自應為有利於│算壹日。            │
 │    │        │          │          │    │被告之認定，依│                    │
 │    │        │          │          │    │最高標息計算，│                    │
 │    │        │          │          │    │而此以告訴人楊│                    │
 │    │        │          │          │    │淑美提出之會單│                    │
 │    │        │          │          │    │上所載標息3600│                    │
 │    │        │          │          │    │元（即第20會程│                    │                  │
 │    │        │          │          │    │寶慧於94年8 月│                    │
 │    │        │          │          │    │10日得標之標息│                    │
 │    │        │          │          │    │）為最高，自應│                    │
 │    │        │          │          │    │以該3600元為本│                    │
 │    │        │          │          │    │次標息之計算。│                    │
 ├──┼────┼─────┼─────┼──┼───────┼──────────┤
 │ 六 │丙會    │95年底(按 │第33號林秀│不詳│（10,000-3,900│吳雅莉行使偽造準私文│
 │    │        │：本院以有│瓊（實際參│    │）×49＝298,90│書，足以生損害於他人│
 │    │        │利於被告之│與之會員為│    │0元           │，處有期徒刑肆月，如│
 │    │        │認定，即以│楊淑美）  │    │按：依卷內證人│易科罰金，以新臺幣壹│
 │    │        │95年12月10│          │    │所提出之互助會│仟元折算壹日，減為有│
 │    │        │日為此次冒│          │    │會單，均無從證│期徒刑貳月，如易科罰│
 │    │        │標日期)   │          │    │明當次標息為何│金，以新臺幣壹仟元折│
 │    │        │          │          │    │，自應為有利於│算壹日。            │
 │    │        │          │          │    │被告之認定，依│                    │
 │    │        │          │          │    │最高標息計算，│                    │
 │    │        │          │          │    │而此以告訴人楊│                    │
 │    │        │          │          │    │淑美提出之會單│                    │
 │    │        │          │          │    │上所載標息3900│                    │
 │    │        │          │          │    │元（即第48會伍│                    │
 │    │        │          │          │    │春香於96年9月 │                    │
 │    │        │          │          │    │10日得標之標息│                    │
 │    │        │          │          │    │）為最高，自應│                    │
 │    │        │          │          │    │以該3900元為本│                    │
 │    │        │          │          │    │次標息之計算。│                    │
 ├──┼────┼─────┼─────┼──┼───────┼──────────┤
 │ 七 │丙會    │96年3、4月│第34號林秀│不詳│（10,000-3,900│吳雅莉行使偽造準私文│
 │    │        │(按：本院 │玲（實際參│    │）×46＝280,60│書，足以生損害於他人│
 │    │        │以有利於被│與之會員為│    │0元           │，處有期徒刑肆月，如│
 │    │        │告之認定，│楊淑美）  │    │按：依卷內證人│易科罰金，以新臺幣壹│
 │    │        │即以96年4 │          │    │所提出之互助會│仟元折算壹日，減為有│
 │    │        │月10日為此│          │    │會單，均無從證│期徒刑貳月，如易科罰│
 │    │        │次冒標日期│          │    │明當次標息為何│金，以新臺幣壹仟元折│
 │    │        │)         │          │    │，自應為有利於│算壹日。            │
 │    │        │          │          │    │被告之認定，依│                    │
 │    │        │          │          │    │最高標息計算，│                    │
 │    │        │          │          │    │而此以告訴人楊│                    │
 │    │        │          │          │    │淑美提出之會單│                    │
 │    │        │          │          │    │上所載標息3900│                    │
 │    │        │          │          │    │元（即第48會伍│                    │
 │    │        │          │          │    │春香於96年9月 │                    │
 │    │        │          │          │    │10日得標之標息│                    │
 │    │        │          │          │    │）為最高，自應│                    │
 │    │        │          │          │    │以該3900元為本│                    │
 │    │        │          │          │    │次標息之計算。│                    │
 └──┴────┴─────┴─────┴──┴───────┴──────────┘
註：詐得會款金額係以當期活會金乘當期受騙之活會人數之方式
    計算。
附表三、
 ┌──┬──┬───────┬────┬──┬────┬───────────┐
 │編號│會別│冒標日期      │被冒標之│標金│詐得會款│計算方式：活會金（活會│
 │    │    │              │會員    │    │        │會員繳交1萬元扣除該次 │
 │    │    │              │        │    │        │標息）乘以當期受騙之活│
 │    │    │              │        │    │        │會人數（總會員人數41會│
 │    │    │              │        │    │        │需扣除會首一會、實際已│
 │    │    │              │        │    │        │標會員）              │
 ├──┼──┼───────┼────┼──┼────┼───────────┤
 │1   │甲會│不詳日期（採有│楊淑美（│不詳│108,000 │當期活會款9,000元（   │
 │    │    │利於被告之認定│以吳太太│    │元      │10,000元-1,000元）X12 │
 │    │    │，即以倒會《96│出名於標│    │        │人（當期受騙之活會人數│
 │    │    │年11 月12》前 │單上）  │    │        │即41人-1人<會首>-28人<│
 │    │    │之最後第8期《 │        │    │        │前已得標之會員>＝12人 │
 │    │    │96 年4月5日》 │        │    │        │），計詐得108,000元。 │
 │    │    │為此次冒標日期│        │    │        │（按：依卷內證人所提之│
 │    │    │）            │        │    │        │互助會會單，均無從證明│
 │    │    │              │        │    │        │當次標息為何，自應以底│
 │    │    │              │        │    │        │標1,000元計算之。）   │
 ├──┼──┼───────┼────┼──┼────┼───────────┤
 │2   │甲會│不詳日期（採有│楊淑美（│不詳│108,000 │當期活會款9,000元（   │
 │    │    │利於被告之認定│以陳先生│    │元      │10,000元-1,000元）X12 │
 │    │    │，即以倒會《96│出名於標│    │        │人（當期受騙之活會人數│
 │    │    │年11 月12》前 │單上）  │    │        │即41人-1人<會首>-28人<│
 │    │    │之最後第7期《 │        │    │        │前已得標之會員，因第29│
 │    │    │96 年5月5日》 │        │    │        │會期係被告冒標，故至第│
 │    │    │為此次冒標日期│        │    │        │30會期實際已得標之會員│
 │    │    │）            │        │    │        │仍係第28會>＝12人）， │
 │    │    │              │        │    │        │計詐得108,000元。（按 │
 │    │    │              │        │    │        │：依卷內證人所提之互助│
 │    │    │              │        │    │        │會會單，均無從證明當次│
 │    │    │              │        │    │        │標息為何，自應以底標  │
 │    │    │              │        │    │        │1,000元計算之。）     │
 ├──┼──┼───────┼────┼──┼────┼───────────┤
 │3   │甲會│不詳日期（採有│楊淑美（│不詳│108,000 │同上                  │
 │    │    │利於被告之認定│以陳小姐│    │元      │                      │
 │    │    │，即以倒會《96│出名於標│    │        │                      │
 │    │    │年11 月12》前 │單上）  │    │        │                      │
 │    │    │之最後第6期《 │        │    │        │                      │
 │    │    │96年6月5日》為│        │    │        │                      │
 │    │    │此次冒標日期）│        │    │        │                      │
 ├──┼──┼───────┼────┼──┼────┼───────────┤
 │4   │甲會│不詳日期（採有│楊淑美（│不詳│108,000 │同上                  │
 │    │    │利於被告之認定│以林先生│    │元      │                      │
 │    │    │，即以倒會《96│出名於標│    │        │                      │
 │    │    │年11 月12》前 │單上）  │    │        │                      │
 │    │    │之最後第5期《 │        │    │        │                      │
 │    │    │96年7月5日》為│        │    │        │                      │
 │    │    │此次冒標日期）│        │    │        │                      │
 ├──┼──┼───────┼────┼──┼────┼───────────┤
 │5   │丁會│不詳日期（採有│楊淑美（│不詳│288,000 │當期活會款9,000元（10,│
 │    │    │利於被告之認定│以吳小姐│    │元      │000元-1,000元）X32人（│
 │    │    │，即以倒會《96│出名於標│    │        │當期受騙之活會人數即41│
 │    │    │年11 月12》前 │單上）  │    │        │人-1人<會首>-8人<前已 │
 │    │    │之最後第16期《│        │    │        │得標之會員>＝32人）， │
 │    │    │95 年8月10日》│        │    │        │計詐得288,000元。     │
 │    │    │為此次冒標日期│        │    │        │（按：依卷內證人所提之│
 │    │    │）            │        │    │        │互助會會單，均無從證明│
 │    │    │              │        │    │        │當次標息為何，自應以底│
 │    │    │              │        │    │        │標1,000元計算之。）   │
 ├──┼──┼───────┼────┼──┼────┼───────────┤
 │6   │丁會│不詳日期（採有│楊淑美（│不詳│288,000 │當期活會款9,000元（   │
 │    │    │利於被告之認定│以林小姐│    │元      │10,000元-1,000元）X32 │
 │    │    │，即以倒會《96│出名於標│    │        │人（當期受騙之活會人數│
 │    │    │年11 月12》前 │單上）  │    │        │即41人-1人<會首>-8人< │
 │    │    │之最後第15期《│        │    │        │前已得標之會員，因第3 │
 │    │    │95 年9月10日》│        │    │        │會期係被告冒標，故至第│
 │    │    │為此次冒標日期│        │    │        │4會期實際已得標之會員 │
 │    │    │）            │        │    │        │仍係第2會>＝16人），計│
 │    │    │              │        │    │        │詐得144,000元。（按： │
 │    │    │              │        │    │        │依卷內證人所提之互助會│
 │    │    │              │        │    │        │會單，均無從證明當次標│
 │    │    │              │        │    │        │息為何，自應以底標    │
 │    │    │              │        │    │        │1,000元計算之。）     │
 ├──┼──┼───────┼────┼──┼────┼───────────┤
 │7   │丁會│不詳日期（採有│楊淑美（│不詳│288,000 │同上                  │
 │    │    │利於被告之認定│以林秀珠│    │元      │                      │
 │    │    │，即以倒會《96│出名於標│    │        │                      │
 │    │    │年11月12》前之│單上）  │    │        │                      │
 │    │    │最後第14期《95│        │    │        │                      │
 │    │    │年10月10日》為│        │    │        │                      │
 │    │    │此次冒標日期）│        │    │        │                      │
 ├──┼──┼───────┼────┼──┼────┼───────────┤
 │8   │丁會│不詳日期（採有│楊淑美（│不詳│288,000 │同上                  │
 │    │    │利於被告之認定│以林秀珠│    │元      │                      │
 │    │    │，即以倒會《96│出名於標│    │        │                      │
 │    │    │年11月12》前之│單上）  │    │        │                      │
 │    │    │最後第13期《95│        │    │        │                      │
 │    │    │年11月10日》為│        │    │        │                      │
 │    │    │此次冒標日期）│        │    │        │                      │
 ├──┼──┼───────┼────┼──┼────┼───────────┤
 │9   │丁會│不詳日期（採有│楊淑美（│不詳│288,000 │同上                  │
 │    │    │利於被告之認定│以楊小姐│    │元      │                      │
 │    │    │，即以倒會《96│出名於標│    │        │                      │
 │    │    │年11月12》前之│單上）  │    │        │                      │
 │    │    │最後第12期《95│        │    │        │                      │
 │    │    │年12月10日》為│        │    │        │                      │
 │    │    │此次冒標日期）│        │    │        │                      │
 ├──┼──┼───────┼────┼──┼────┼───────────┤
 │10  │丁會│不詳日期（採有│楊淑美  │不詳│288,000 │同上                  │
 │    │    │利於被告之認定│        │    │元      │                      │
 │    │    │，即以倒會《96│        │    │        │                      │
 │    │    │年11月12》前之│        │    │        │                      │
 │    │    │最後第11期《96│        │    │        │                      │
 │    │    │年1月10日》為 │        │    │        │                      │
 │    │    │此次冒標日期）│        │    │        │                      │
 ├──┼──┼───────┼────┼──┼────┼───────────┤
 │11  │丁會│不詳日期（採有│楊淑美（│不詳│288,000 │同上                  │
 │    │    │利於被告之認定│以吳先生│    │元      │                      │
 │    │    │，即以倒會《96│出名於標│    │        │                      │
 │    │    │年11月12》前之│單上）  │    │        │                      │
 │    │    │最後第10期《96│        │    │        │                      │
 │    │    │年2月10日》為 │        │    │        │                      │
 │    │    │此次冒標日期）│        │    │        │                      │
 ├──┼──┼───────┼────┼──┼────┼───────────┤
 │12  │丁會│不詳日期（採有│楊淑美（│不詳│288,000 │同上                  │
 │    │    │利於被告之認定│以吳太太│    │元      │                      │
 │    │    │，即以倒會《96│出名於標│    │        │                      │
 │    │    │年11月12》前之│單上）  │    │        │                      │
 │    │    │最後第9期《96 │        │    │        │                      │
 │    │    │年3月10日》為 │        │    │        │                      │
 │    │    │此次冒標日期）│        │    │        │                      │
 ├──┼──┼───────┼────┼──┼────┼───────────┤
 │13  │丁會│不詳日期（採有│楊淑美（│不詳│288,000 │同上                  │
 │    │    │利於被告之認定│以陳先生│    │元      │                      │
 │    │    │，即以倒會《96│出名於標│    │        │                      │
 │    │    │年11月12》前之│單上）  │    │        │                      │
 │    │    │最後第8期《96 │        │    │        │                      │
 │    │    │年4月10日》為 │        │    │        │                      │
 │    │    │此次冒標日期）│        │    │        │                      │
 ├──┼──┼───────┼────┼──┼────┼───────────┤
 │14  │丁會│不詳日期（採有│楊淑美（│不詳│288,000 │同上                  │
 │    │    │利於被告之認定│以陳小姐│    │元      │                      │
 │    │    │，即以倒會《96│出名於標│    │        │                      │
 │    │    │年11月12》前之│單上）  │    │        │                      │
 │    │    │最後第7期《96 │        │    │        │                      │
 │    │    │年5月10日》為 │        │    │        │                      │
 │    │    │此次冒標日期）│        │    │        │                      │
 ├──┼──┼───────┼────┼──┼────┼───────────┤
 │15  │丁會│不詳日期（採有│楊淑美（│不詳│288,000 │同上                  │
 │    │    │利於被告之認定│以林先生│    │元      │                      │
 │    │    │，即以倒會《96│出名於標│    │        │                      │
 │    │    │年11月12》前之│單上）  │    │        │                      │
 │    │    │最後第6期《96 │        │    │        │                      │
 │    │    │年6月10日》為 │        │    │        │                      │
 │    │    │此次冒標日期）│        │    │        │                      │
 ├──┼──┼───────┼────┼──┼────┼───────────┤
 │16  │丁會│不詳日期（採有│楊淑美（│不詳│288,000 │同上                  │
 │    │    │利於被告之認定│以林太太│    │元      │                      │
 │    │    │，即以倒會《96│出名於標│    │        │                      │
 │    │    │年11月12》前之│單上）  │    │        │                      │
 │    │    │最後第5期《96 │        │    │        │                      │
 │    │    │年7月10日》為 │        │    │        │                      │
 │    │    │此次冒標日期）│        │    │        │                      │
 ├──┼──┼───────┼────┼──┼────┼───────────┤
 │17  │丁會│不詳日期（採有│莊世賢（│不詳│288,000 │同上                  │
 │    │    │利於被告之認定│以鄭玉招│    │元      │                      │
 │    │    │，即以倒會《96│出名於標│    │        │                      │
 │    │    │年11月12》前之│單上）  │    │        │                      │
 │    │    │最後第4期《96 │        │    │        │                      │
 │    │    │年8月10日》為 │        │    │        │                      │
 │    │    │此次冒標日期）│        │    │        │                      │
 ├──┼──┼───────┼────┼──┼────┼───────────┤
 │18  │丁會│不詳日期（採有│李春梅  │不詳│288,000 │同上                  │
 │    │    │利於被告之認定│        │    │元      │                      │
 │    │    │，即以倒會《96│        │    │        │                      │
 │    │    │年11月12》前之│        │    │        │                      │
 │    │    │最後第3期《96 │        │    │        │                      │
 │    │    │年9月10日》為 │        │    │        │                      │
 │    │    │此次冒標日期）│        │    │        │                      │
 ├──┼──┼───────┼────┼──┼────┼───────────┤
 │19  │丁會│不詳日期（採有│李春梅（│不詳│288,000 │同上                  │
 │    │    │利於被告之認定│以侯大偉│    │元      │                      │
 │    │    │，即以倒會《96│出名於標│    │        │                      │
 │    │    │年11月12》前之│單上）  │    │        │                      │
 │    │    │最後第2期《96 │        │    │        │                      │
 │    │    │年10月10日》為│        │    │        │                      │
 │    │    │此次冒標日期）│        │    │        │                      │
 ├──┼──┼───────┼────┼──┼────┼───────────┤
 │20  │丁會│不詳日期（採有│李春梅（│不詳│288,000 │同上                  │
 │    │    │利於被告之認定│以李宗昌│    │元      │                      │
 │    │    │，即以倒會《96│出名於標│    │        │                      │
 │    │    │年11月12》前之│單上）  │    │        │                      │
 │    │    │最後第1期《96 │        │    │        │                      │
 │    │    │年11月10日》為│        │    │        │                      │
 │    │    │此次冒標日期）│        │    │        │                      │
 ├──┼──┼───────┼────┼──┼────┼───────────┤
 │21  │戊會│不詳日期（自被│不詳（應│不詳│383,500 │當期活會款6,500元（   │
 │    │    │告倒會《96 年 │為楊淑美│    │元      │10,000元-3,500元）X59 │
 │    │    │11月12》前，共│、林益源│    │        │人（當期受騙之活會人數│
 │    │    │計開標10會，惟│、林秀玲│    │        │即61人-1人<會首>-1人< │
 │    │    │首標郭秀娥並非│、林秀珠│    │        │前已得標之會員>＝60人 │
 │    │    │被告冒標，故以│、林秀瓊│    │        │），計詐得383,500元。 │
 │    │    │倒會前之最後第│、林秀玉│    │        │（按：依卷內證人所提之│
 │    │    │9期《96年5 月 │、莊世賢│    │        │互助會會單，均無從證明│
 │    │    │10日》為此次冒│、丁盈仁│    │        │當次標息為何，本於「罪│
 │    │    │標日期）      │、陳秋日│    │        │證有疑，利於被告」之證│
 │    │    │              │、陳秋貴│    │        │據法則，自應為有利於被│
 │    │    │              │、陳姵璇│    │        │告之認定，以最高標息計│
 │    │    │              │、李春梅│    │        │算，而此以告訴人提出之│
 │    │    │              │、侯大偉│    │        │互助會會單上所載標息  │
 │    │    │              │、李宗昌│    │        │3,500元，即首標郭秀娥 │
 │    │    │              │、林君萍│    │        │於96年4月10日得標之標 │
 │    │    │              │其中一人│    │        │息為最高，自應以該    │
 │    │    │              │）      │    │        │3,500為本次標息之計算 │
 │    │    │              │        │    │        │。）                  │
 ├──┼──┼───────┼────┼──┼────┼───────────┤
 │22  │戊會│不詳日期（自被│同上    │不詳│383,500 │當期活會款6,500元（   │
 │    │    │告倒會《96 年 │        │    │元      │10,000元-3,500元）X59 │
 │    │    │11月12》前，共│        │    │        │人（當期受騙之活會人數│
 │    │    │計開標10會，惟│        │    │        │即61人-1人<會首>-1人< │
 │    │    │首標郭秀娥並非│        │    │        │前已得標之會員，因第2 │
 │    │    │被告冒標，故以│        │    │        │會期係被告冒標，故至第│
 │    │    │倒會前之最後第│        │    │        │3會期實際已得標之會員 │
 │    │    │8期《96年6 月 │        │    │        │仍係第2會>＝59人），計│
 │    │    │10日》為此次冒│        │    │        │詐得383,500元。       │
 │    │    │標日期）      │        │    │        │                      │
 ├──┼──┼───────┼────┼──┼────┼───────────┤
 │23  │戊會│不詳日期（自被│同上    │不詳│383,500 │同上                  │
 │    │    │告倒會《96 年 │        │    │元      │                      │
 │    │    │11月12》前，共│        │    │        │                      │
 │    │    │計開標10會，惟│        │    │        │                      │
 │    │    │首標郭秀娥並非│        │    │        │                      │
 │    │    │被告冒標，故以│        │    │        │                      │
 │    │    │倒會前之最後第│        │    │        │                      │
 │    │    │7期《96年6 月 │        │    │        │                      │
 │    │    │25日》為此次冒│        │    │        │                      │
 │    │    │標日期）      │        │    │        │                      │
 ├──┼──┼───────┼────┼──┼────┼───────────┤
 │24  │戊會│不詳日期（自被│同上    │不詳│383,500 │同上                  │
 │    │    │告倒會《96 年 │        │    │元      │                      │
 │    │    │11月12》前，共│        │    │        │                      │
 │    │    │計開標10會，惟│        │    │        │                      │
 │    │    │首標郭秀娥並非│        │    │        │                      │
 │    │    │被告冒標，故以│        │    │        │                      │
 │    │    │倒會前之最後第│        │    │        │                      │
 │    │    │6期《96年7 月 │        │    │        │                      │
 │    │    │10日》為此次冒│        │    │        │                      │
 │    │    │標日期）      │        │    │        │                      │
 ├──┼──┼───────┼────┼──┼────┼───────────┤
 │25  │戊會│不詳日期（自被│同上    │不詳│383,500 │同上                  │
 │    │    │告倒會《96 年 │        │    │元      │                      │
 │    │    │11月12》前，共│        │    │        │                      │
 │    │    │計開標10會，惟│        │    │        │                      │
 │    │    │首標郭秀娥並非│        │    │        │                      │
 │    │    │被告冒標，故以│        │    │        │                      │
 │    │    │倒會前之最後第│        │    │        │                      │
 │    │    │5期《96年8 月 │        │    │        │                      │
 │    │    │10日》為此次冒│        │    │        │                      │
 │    │    │標日期）      │        │    │        │                      │
 ├──┼──┼───────┼────┼──┼────┼───────────┤
 │26  │戊會│不詳日期（自被│同上    │不詳│383,500 │同上                  │
 │    │    │告倒會《96 年 │        │    │元      │                      │
 │    │    │11月12》前，共│        │    │        │                      │
 │    │    │計開標10會，惟│        │    │        │                      │
 │    │    │首標郭秀娥並非│        │    │        │                      │
 │    │    │被告冒標，故以│        │    │        │                      │
 │    │    │倒會前之最後第│        │    │        │                      │
 │    │    │4期《96年9 月 │        │    │        │                      │
 │    │    │10日》為此次冒│        │    │        │                      │
 │    │    │標日期）      │        │    │        │                      │
 ├──┼──┼───────┼────┼──┼────┼───────────┤
 │27  │戊會│不詳日期（自被│同上    │不詳│383,500 │同上                  │
 │    │    │告倒會《96 年 │        │    │元      │                      │
 │    │    │11月12》前，共│        │    │        │                      │
 │    │    │計開標10會，惟│        │    │        │                      │
 │    │    │首標郭秀娥並非│        │    │        │                      │
 │    │    │被告冒標，故以│        │    │        │                      │
 │    │    │倒會前之最後第│        │    │        │                      │
 │    │    │3期《96年9 月 │        │    │        │                      │
 │    │    │25日》為此次冒│        │    │        │                      │
 │    │    │標日期）      │        │    │        │                      │
 ├──┼──┼───────┼────┼──┼────┼───────────┤
 │28  │戊會│不詳日期（自被│同上    │不詳│383,500 │同上                  │
 │    │    │告倒會《96年11│        │    │元      │                      │
 │    │    │月12》前，共計│        │    │        │                      │
 │    │    │開標10會，惟首│        │    │        │                      │
 │    │    │標郭秀娥並非被│        │    │        │                      │
 │    │    │告冒標，故以倒│        │    │        │                      │
 │    │    │會前之最後第2 │        │    │        │                      │
 │    │    │期《96年10月10│        │    │        │                      │
 │    │    │日》為此次冒標│        │    │        │                      │
 │    │    │日期）        │        │    │        │                      │
 ├──┼──┼───────┼────┼──┼────┼───────────┤
 │29  │乙會│96年7月10日   │李春梅  │不詳│153,600 │當期活會款6,400元（   │
 │    │    │              │        │    │元      │10,000元-3,600元）X24 │
 │    │    │              │        │    │        │人（當期受騙之活會人數│
 │    │    │              │        │    │        │即61人-1人<會首>-36人<│
 │    │    │              │        │    │        │前已得標之會員>＝24人 │
 │    │    │              │        │    │        │），計詐得153,600元。 │
 ├──┼──┼───────┼────┼──┼────┼───────────┤
 │30  │丙會│不詳日期（採有│楊淑美（│不詳│360,800 │當期活會款8,800元（10,│
 │    │    │利於被告之認定│以林秀珠│    │元      │000元-1,200元）X41人（│
 │    │    │，即以倒會《96│出名標單│    │        │當期受騙之活會人數即57│
 │    │    │年11月12》前之│上）    │    │        │人-1人<會首>-15人<前已│
 │    │    │最後第2期《96 │        │    │        │得標之會員，因第16會期│
 │    │    │年10月10日》為│        │    │        │係被告冒標，故至第17會│
 │    │    │此次冒標日期）│        │    │        │期實際已得標之會員仍係│
 │    │    │              │        │    │        │第16 會>＝41人），計詐│
 │    │    │              │        │    │        │得360,800 元。        │
 ├──┼──┼───────┼────┼──┼────┼───────────┤
 │31  │丙會│不詳日期（採有│楊淑美（│不詳│360,800 │同上                  │
 │    │    │利於被告之認定│以林秀玉│    │元      │                      │
 │    │    │，即以倒會《96│出名標單│    │        │                      │
 │    │    │年11月12》前之│上）    │    │        │                      │
 │    │    │最後第1期《96 │        │    │        │                      │
 │    │    │年11月10日》為│        │    │        │                      │
 │    │    │此次冒標日期）│        │    │        │                      │
 └──┴──┴───────┴────┴──┴────┴───────────┘